【裁判字號】    88,交易,595
【裁判日期】    890427
【裁判案由】    過失致死
【裁判全文】
台灣台中地方法院刑事判決                        八十八年度交易字第五九五號
    公  訴  人  台灣台中地方法院檢察署檢察官
    被      告  乙○○
右被告因過失致人於死案件，經檢察官提起公訴（八十八年度偵字第二○○○九號）
，本院判決如左：
    主    文
乙○○因過失致人於死，累犯，處有期徒刑捌月。
    事    實
一、乙○○前於民國八十七年間，因犯恐嚇罪，經台灣台中地方法院判處有期徒刑六
    月確定，於八十八年五月二日執行完畢，仍不知悛悔，明知其於八十四年一月六
    日考領之普通小型車駕駛執照，因違規逾期未繳納罰款，而於八十七年六月十九
    日經註銷駕照，未再考領普通小型車駕駛執照，猶於八十八年八月三日二十二時
    三十分許，駕駛為楊國民所有之車牌號碼ＮＭ—二三八六號自用小客車，車上載
    有楊雅齡，沿台中縣沙鹿鎮○○路往沙鹿方向行駛，行經中棲路恰維加油站往沙
    鹿方向約三十五公尺處，本應注意車前狀況，隨時採取必要之安全措施，且依當
    時情況，雖正值下雨、路面濕潤，但路面並無障礙物與缺陷，且視距良好之狀況
    下，無不能注意之情形，竟疏未注意下雨導致路面濕滑、內側車道因雨積水，未
    減速慢行作隨時停車之準備，仍以時速五、六十公里之速度行駛，貿然變換至內
    側快車道，以致車輪打滑，未及採取煞車或其他安全措施，造成車輛衝上安全島
    沿途撞擊路燈與路樹，致楊雅齡致受有頭部外傷、蜘蛛膜下腔出血、腦室出血等
    傷害，經送醫急救後延至同年月十五日二十時四十二分許，因頭部外傷合併顱腦
    損傷不治死亡。乙○○於事故發生後即委託路人報案，並向到場處理警員陳述肇
    事經過，自首而接受裁判。
二、案經台灣台中地方法院檢察署檢察官據台中縣警察局清水分局報請相驗後自動檢
    舉偵辦。
    理    由
一、訊據被告乙○○對其於上開時、地駕車肇事致被害人楊雅齡受有重傷經送醫急救
    後仍不治死亡等情坦承不諱，核與甲○○即被害人之母親於警訊中證述情節相符
    ，並有道路交通事故調查報告表及現場照片十幀在卷可稽；而被害人楊雅齡確實
    因本件車禍受有頭部外傷、蜘蛛膜下腔出血、腦室出血等傷害，經送醫急救後延
    至同年月十五日二十時四十二分許，因頭部外傷合併顱腦損傷不治死亡，亦經台
    灣台中地方法院檢察署檢察官督同法醫師相驗屬實，製有勘驗筆錄、相驗屍體證
    明書、驗斷書附於該署八十八年度相字第一二○六號相驗卷可考。按汽車行車行
    經積水道路或因雨霧致視線不清，均應減速慢行，作隨時停車之準備；又汽車行
    駛時，駕駛人應注意車前狀況，並隨時採取必要之安全措施；道路交通安全規則
    第九十三條第一項第四款、第九十四條第三項分別定有明文。被告理應於駕車時
    注意上述有關道路交通安全規則之規定，且當時雖為雨天夜間、路面潮濕，然路
    面無缺陷、道路無障礙物且視距良好，此有前開道路交通事故調查報告表可證，
    並無不能注意之情事，竟疏於注意車前狀況及減速慢行，而發生本件交通事故致
    被害人死亡，被告顯有過失。且被告之過失行為與被害人楊雅齡之死亡結果間，
    具有相當因果關係，本件事證明確，被告犯行洵堪認定。
二、核被告所為，係犯刑法第二百七十六條第一項之過失致人於死罪。被告於八十四
    年一月六日考領之普通小型車駕駛執照，因違規逾期未繳納罰款，而於八十七年
    六月十九日經註銷駕照，並停考一年等情，有交通部公路局高雄區監理所屏東監
    理站函一紙可稽，且被告亦自承於駕照經註銷後未再考領駕照等語在卷，是被告
    無駕駛執照駕車，因而致被害人死亡，應依道路交通管理處罰條例第八十六條第
    一項規定加重其刑。又被告前曾於八十七年間，因恐嚇罪，經台灣台中地方法院
    判處有期徒刑六月確定，於八十八年五月二日執行完畢，有台灣台中地方法院檢
    察署刑案資料查註紀錄表附卷可稽，其於有期徒刑執行完畢五年以內再犯本件有
    期徒刑以上之罪者，為累犯，應依法遞加重其刑。又被告於事故發生後隨即委請
    路人報案，並向到場警員陳述肇事經過，業據被告陳明在卷，核與刑法第六十二
    條前段自首要件相符，應依法減輕其刑。爰審酌被告明知駕照已經註銷仍無照駕
    駛、前開肇事發生係在雨天夜間、當地照明確有不足、被告未減速慢行之過失程
    度，又除強制汽車責任險所理賠金額外，尚未予被害人家屬任何賠償，及犯後坦
    承犯行等一切情狀，量處如主文所示之刑，以示懲儆。
三、移送併辦部分：公訴人雖認八十八年度偵字第二一一八四號被告乙○○所涉施用
    毒品罪嫌部分，與前開犯行屬實質上一罪，為起訴效力所及，而移送本院併案審
    理。然被告否認有施用安非他命駕車，又被告經採集尿液送驗結果，雖呈甲基安
    非他命陽性反應，此有台中縣衛生局檢驗尿水報告書一紙在卷足憑，然被告經採
    集尿液時間為八十八年八月十六日，核與本件車禍事故發生之八十八年八月三日
    ，相距遠達三日以上，尚難依其於八十八年八月十六日採尿送驗呈甲基安非他命
    陽性反應結果，遽認此二犯行有任何實質上一罪之關係，故被告所涉施用毒品部
    分犯行為前揭過失致人於死部分起訴效力所不及，本院自無從審理，爰予退回併
    辦，附此敘明。
據上論斷，應依刑事訴訟法第二百九十九條第一項前段，刑法第二百七十六條第一項
、第四十七條、第六十二條前段，道路交通管理處罰條例第八十六條第一項，罰金罰
鍰提高標準條例第一條前段，判決如主文。
中      華      民      國    八十九    年      四      月    二十七    日
                                  台灣台中地方法院交通法庭
                                          法官  陳  淑  芳
右正本證明與原本無異。
如不服本判決，應於判決送達後十日內向本院提出上訴狀，上訴於臺灣高等法院臺中
分院( 須附繕本 )。
                                          書記官
中      華      民      國    八十九    年      五      月      一      日
附錄法條
刑法第二百七十六條
因過失致人於死者，處二年以下有期徒刑、拘役或二千元以下罰金。
從事業務之人，因業務上之過失犯前項之罪者，處五年以下有期徒刑或拘役，得併科
三千元以下罰金。


司法院資訊處製作；財團法人民間司法改革基金會備份。
